【裁判字號】    97,再易,13
【裁判日期】    980218
【裁判案由】    給付管理費
【裁判全文】
臺灣士林地方法院民事判決              97年度再易字第13號
再審原告    乙○○
訴訟代理人  甲○○
再審被告    瑞士山莊管理委員會
法定代理人  丙○○
上列當事人間給付管理費事件，再審原告對於中華民國97年7 月
11日本院96年度簡上字第155 號確定判決聲請再審，本院判決如
下：
    主      文
再審之訴駁回。
再審訴訟費用由再審原告負擔。
    理      由
一、按再審之訴，應於30日之不變期間內提起。前項期間，自判
    決確定時起算，判決於送達前確定者，自送達時起算，其再
    審之理由發生或知悉在後者，均自知悉時起算，民事訴訟法
    第500 條第1 項、第2 項前段分別有明文。查本院96年度簡
    上字第155 號民事判決係於民國97年7 月11日確定，並於97
    年7 月22日送達於再審原告，此業經本院調取上開卷宗查閱
    無誤。又再審原告至97年8 月19日向本院提起本件再審之訴
    ，亦有再審訴狀上本院收文章日期可參，是本件再審之訴，
    自未逾30日之不變期間，應屬合法，先予敘明。
二、按再審之訴顯無再審理由者，得不經言詞辯論，以判決駁回
    之，民事訴訟法第502 條第2 項定有明文。又按同法第496
    條第1 項第1 款所謂適用法規顯有錯誤，係指確定判決所適
    用之法規顯然不合於法律規定，或與司法院現尚有效及大法
    官會議之解釋，或本院現尚有效之判例顯有違反，或消極的
    不適用法規顯然影響裁判者而言，並不包括判決理由矛盾、
    理由不備、取捨證據失當、調查證據欠週、漏未斟酌證據、
    認定事實錯誤及在學說上諸說併存致發生法律上見解歧異等
    情形在內，有最高法院63年台上字第880 號判例、60年度臺
    再字第170 號判例、司法院大法官會議釋字第177 號解釋可
    資參照。再同條第1 項第2 款所謂「判決理由與主文顯有矛
    盾」，係指判決依據當事人主張之事實，認定其請求或對造
    抗辯為有理由或無理由，而於主文為相反之諭示，且其矛盾
    為顯然者而言，亦有最高法院80年度台再字第130 號判例意
    旨可參。再再審之聲請，若引用同法第497 條之規定為依據
    者，自當表明究竟有何合於該再審事由之具體情事，最高法
    院73年度台聲字第377 號判例意旨可供參照。
三、再審原告主張略以：瑞士山莊社區為一封閉式之住宅山莊，
    區內並無辦公、商場混合使用及辦公、商場之出入口各自獨
    立之公寓大廈，與公寓大廈管理條例第53條所規定「其共同
    設施之使用與管理具有整體不可分性之集居地區者」要件不
    符，不得依該條準用公寓大廈管理條例管理及組織之規定成
    立管理委員會；又再審原告所居住天外天大廈業已成立天外
    天社區管理委員會，再審被告成立管理委員會，實際上將天
    外天社區管理委員會排除在外，亦違反同條之規定；其次，
    再審被告未按同條例第26條規定召開全體區分所有權人大會
    ，更無會議之決議，組織並不合法，而民法第56條第1 項規
    定並未設有須於三個月內提起撤銷之訴之限制，原審判決竟
    增設須由區分所有權人於三個月內請求撤銷其決議之限制，
    否則仍未礙成立再審被告成立管理委員會之效力，亦顯於法
    未合。綜上，再審被告並無當事人能力，詎原審判決認再審
    被告與天外天大廈管理委員，兩者各自成立管理委員會，並
    均經報備在案，其組織成員並未重複，縱使使用同一大門、
    同一水源，亦僅有二個管理委員會如何分擔費用之問題，並
    無何不合法之處，應有民事訴訟法第496 第1 項第1 款、第
    2 款、同法第497 條適用法規顯有錯誤，判決理由與主文顯
    有矛盾，並就足影響於裁判之重要證物，漏未斟酌者之情事
    之違法，為此，基於民事訴訟法第496 條第1 項第1 、2 款
    、第497 條規定聲請再審，並聲明請求：(一)廢棄本院96年度
    簡上字第155 號判決；(二)上開廢棄部分，再審被告之訴及假
    執行之聲請均駁回。
四、本件未經言詞辯論，再審被告無任何聲明及陳述。
五、本件再審原告無非以再審被告未合法成立，且該管理委員會
    將違反公寓大廈管理條例第53條，且其設立程序亦違法等，
    即屬民事訴訟法第496 條第1 項第1 、2 款、第497 條所規
    定適用法規顯有錯誤，判決理由與主文顯有矛盾，並就足影
    響於裁判之重要證物，漏未斟酌者之情事之再審事由云云。
    惟原審判決是否有再審原告所述之違法，茲分述如下：
（一）原審判決基於瑞士山莊於70幾年間即已召開住戶大會而成
      立管理委員會，並逐年改選，86年間亦經社區召開住戶大
      會改選委員，並選出主任委員翁義夫，且訂定住戶規約收
      取管理費等事實，堪認至遲於86年6 月間被上訴人管理委
      員會已成立，並認再審被告係瑞士山莊社區內之獨立建築
      物集合而成立之管理委員會，訴外人天外天大廈管理委員
      會則係依台北縣政府工務局81使字第729 號使用執照涵蓋
      之地上十層、地下二層之集合住宅一棟所組成之管理委員
      會，兩者各自成立管理委員會，並均向臺北縣汐止市公所
      報備在案，其組織成員並未重複，縱使使用同一大門、同
      一水源，亦僅有二個管理委員會如何分擔費用之問題，並
      無何不合法之處，故依公寓大廈管理條例第53條所規定：
      「多數各自獨立使用之建築物、公寓大廈，其共同設施之
      使用與管理具有整體不可分性之集居地區者，其管理及組
      織準用公寓大廈管理條例之規定」，並以公寓大廈管理條
      例第26條第1 項所定管理委員會應向地方主管機關報備，
      僅屬備查之性質，並非公寓大廈管理委員會合法成立之要
      件，因認再審被告並非無當事人能力，為再審原告提出原
      審判決附卷可稽，並經本院調閱該卷宗核閱無訛。經查：
 （1）類似社區等集居地區內原包含各自獨立使用之建築物、公
      寓大廈，故公寓大廈所獨立成立之管理委員會與社區的管
      理委員會原本即有可能同時成立，且本件再審被告所轄社
      區範圍內確具有使用同一大門、同一水源等共同設施，為
      兩造所不爭執，堪足認定，是原審適用公寓大廈管理條例
      第53條之規定判認再審被告就共同設施部分依規定結合數
      建築物成立管理委員會，適用法律並無違誤，再審原告該
      部分之指摘顯無理由。
 （2）原審既認定再審被告為合法成立之管理委員會，則依此以
      再審被告有當事人能力續行訴訟，與公寓大廈管理條例第
      38條規定：「管理委員會有當事人能力」之規定相符，亦
      顯無違誤。
（二）次按總會之召集程序或決議方法，違反法令或章程時，社
      員得於決議後三個月內請求法院撤銷其決議。但出席社員
      ，對召集程序或決議方法，未當場表示異議者，不在此限
      ，民法第56條第1 項定有明文，是條文即已明定出席社員
      須當場為異議後於三個月內向法院撤銷決議，而原審以公
      寓大廈之區分所有權人會議，係多數區分所有權人平行意
      思表示趨於一致之合同行為，而發生一定私法上之效力，
      與民法上社團法人為規範社員相互權利義務關係而召開之
      總會決議，性質上相類似，是以，再審原告所主張其設立
      管理委員會的會議有召集程序或決議方法之違法，亦因未
      於決議後三個月內請求撤銷其決議，而使原本決議之瑕疵
      治癒，故駁回再審原告關於再審被告之設立程序不合法之
      主張，原審之判斷顯與法條文義相合，尚無違誤，再審原
      告以民法第56條並無三個月的限制，顯然與法條文義不合
      ，自不足作為指摘原審判決適用法規顯有錯誤的依據，此
      部分亦不可採。
（三）此外，查原審判決尚無其他適用法規顯有錯誤，判決理由
      與主文顯有矛盾，並就足影響於裁判之重要證物，漏未斟
      酌者之具體事由。
六、綜上，核諸原審取捨證據、認定事實及法律見解之說明與法
    尚無不符，不得謂為適用法規顯有錯誤，更無具體判決理由
    與主文顯有矛盾，並就足影響於裁判之重要證物，漏未斟酌
    者之具體情事。是原審判決既無再審原告所主張之民事訴訟
    法第496 條第1 項第1 、2 款、第497 條之事由，本件再審
    顯無理由，依法不經言詞辯論予以駁回。
七、依民事訴訟法第505 條、第502 條第2 項、第78條，判決如
    主文。
中    華    民    國    98    年    2     月    18    日
                  民事第二庭  審判長法  官  俞慧君
                                    法  官  方彬彬
                                    法  官  古振暉
以上正本證明與原本無異。
本件判決不得上訴。
中    華    民    國    98    年    2     月    25    日
                                    書記官  楊錫芬


司法院資訊處製作；財團法人民間司法改革基金會備份。
